【裁判字號】    88,易,2566
【裁判日期】    890918
【裁判案由】    贓物
【裁判全文】
臺灣桃園地方法院刑事判決                        八十八年度易字第二五六六號
    公  訴  人  臺灣桃園地方法院檢察署檢察官
    被      告  丙○○
    選任辯護人  戊○○
    被      告  丁○○
    被      告  庚○○
    右  一  人
    選任辯護人  辛○○
右列被告因贓物案件，經檢察官提起公訴（八十八年度偵字第七一八九號、第七一九
０號），本院判決如左：
    主    文
丙○○、丁○○、庚○○均無罪。
    理    由
一、公訴意旨略以：被告丙○○於民國八十八年二月間，向某不詳姓名年籍之人收受
    信群科技股份有限公司（下稱信群公司）所失竊之空白光碟片（ＣＤ－Ｒ）一萬
    餘片，再於同年月間在丙○○位於桃園縣中壢市住處，以每片十二元或十二點五
    元之代價，售予明知為贓物之被告丁○○，丁○○又將光碟片以每片十五元或十
    六元之代價，售予明知為贓物之被告庚○○，嗣經信群公司員工甲○○在外發現
    信群公司未出貨之空白光碟片，乃報警於八十八年三月十九日十六時五十分許，
    在庚○○任職總經理之華勛資訊股份有公司（下稱華勛公司）位於桃園縣中壢市
    ○○街三號倉庫及丙○○位於桃園縣中壢市○○○路四十五號住處等處，查獲信
    群公司失竊之空白光碟共九千七百片，案經信群公司代理人甲○○告訴由桃園縣
    警察局中壢分局報請偵辦，因認被告丙○○涉犯刑法第三百四十九條第一項之收
    受贓物罪，被告丁○○、庚○○涉犯同法條第二項之故買贓物罪嫌。
二、按犯罪事實應依證據認定之，無證據不得推定其犯罪事實；又不能證明被告犯罪
    ，應諭知無罪之判決，刑事訴訟法第一百五十四條、第三百零一條第一項分別定
    有明文。本件公訴人以被告丙○○、丁○○、庚○○涉犯前開罪嫌，係以扣案之
    光碟片均為信群公司所生產、失竊之光碟片，信群公司不可能當廢棄物處理，證
    人己○○不確定被告丙○○為警所查獲之光碟片係向伊所購買，及國內有能力製
    造光碟片者均為著名之大廠商，市場上不可能出現零售之情形，而被告丁○○、
    庚○○均為從事電腦產品設備之人，均應知悉此點，然竟未查證貨物來源而加以
    買受，顯與交易習慣有違等為其主要論據。訊據被告丙○○、丁○○、庚○○均
    堅決否認有何贓物犯行，被告丙○○辯稱：伊所售予丁○○之光碟片均係伊自八
    十七年十二月間起至八十八年三月間止至谷洋公司資源回收場所挑選購買，經篩
    選後將堪用之光碟片售予丁○○，伊並無收受贓物犯行等語。被告丁○○辯稱：
    伊係以每片約十三元之價格向丙○○購買光碟片，經挑選包裝後，再以每片十六
    元之價格售予庚○○，伊並無故買贓物犯行。被告庚○○辯稱：伊係以每片約十
    六元之價格向丁○○買受光碟片，伊所買受之價格與市場行情相差無幾，雖有瑕
    疵，然因丁○○提供換片服務，伊始多次向丁○○購買，伊並無故買贓物犯行等
    語。
三、經查：谷洋企業有限公司（下稱谷洋公司）與信群公司訂有資源回收契約，由谷
    洋公司定期至信群公司回收經信群公司產製過程中判定為廢品之光碟片及其他資
    源回收物乙節，已據谷洋公司負責人己○○及信群公司職員甲○○、朱鴻彬、乙○○等人證述在卷，並有信群公司及谷洋公司資源回收堆置場之照片附卷可稽，
    堪認屬實，而被告丙○○自八十七年十二月間起即多次至谷洋公司資源回收場挑
    選谷洋公司自信群公司所回收之廢品光碟片，並論斤購買等情，亦據己○○、張
    其英等人結證相符在卷，並有被告丙○○所提谷洋公司出具之自八十七年十二月
    二十一日起至八十八年三月十三日間之出貨單三十一紙在卷可稽，被告丙○○辯
    稱其自八十七年十二月間起即向谷洋公司購買回收自信群公司之廢品光碟片，尚
    非虛妄，應可採信。
四、被告丙○○曾多次至谷洋公司資源回收場挑選谷洋公司自信群公司所回收之廢品
    光碟片，並分次轉售予被告丁○○，經丁○○加以篩選並以每一百片為一單位以
    熱膠膜包裝後，再分次售予被告庚○○等事實，已經被告丙○○、丁○○、庚○○等供承在卷，互核一致，參以八十八年三月十九日下午十六時五十分案發之時
    ，丁○○攜帶四千一百片光碟片至被告庚○○所任職之華勛公司販售時，恰遇警
    盤查，而該四千一百片光碟片係丙○○於八十八年三月十一日向谷洋公司以二千
    元購得，已分據被告丙○○及證人己○○供證相符，因之被告丙○○辯稱其係分
    次至谷洋公司挑選購買光碟片，經篩選後售予丁○○乙節，亦可採信。則依被告
    丙○○、丁○○、庚○○等人間多次買賣交易之結果，其流通之光碟片數量僅為
    二萬至三萬片，此與告訴人信群公司所指訴其共失竊之數十萬片數量，顯不成比
    例。
五、信群公司生產光碟片，同一時間有多部機器同時生產，為區別所生產之光碟片究
    係由何部機器所產出，因之設定不同機器所生產之光碟片，其內環母模編號均不
    相同，已據甲○○、乙○○到庭陳述在卷，信群公司既同時有多部機器生產，則
    同一部機器同一時間所生產之光碟片，依常情均應集中堆置包裝，換言之，同一
    機器、同一時間所生產之同一堆或同一百片包裝之光碟片，其每片光碟片之內環
    母模編號應均屬相同，始符事理，然經本院勘驗拆封本件八十八年度保管字第三
    ０五三號扣案之一百片以熱縮膜包裝之光碟片，檢視其內每片光碟片之母模編號
    夾雜並不一致，又本院亦當庭勘驗偵查時交由告訴人信群公司保管之扣案一百片
    以熱縮膜包裝之光碟片，經拆封檢視結果亦有相同之情形，甚且其內尚夾雜有瑕
    疵情形嚴重之光碟片，有勘驗筆錄可稽，扣案之光碟片如確係由信群公司所失竊
    之Ａ級品或Ｂ級品光碟片，當不致有此情形，又前開勘驗結果，該以熱縮膜包裝
    之整綑百片裝光碟片，其第一片及最後一片均為空白之膠片，與被告丁○○所供
    其係將被告丙○○所售之零散光碟片整理後，上下各置一空白膠片再以熱縮膜包
    裝等情相符。
六、信群公司係於其員工發現市面上陳售該公司所生產之光碟片，而依光碟片內環母
    模編號所表示之製造年月日及批號對照，發覺為該公司尚未銷售之光碟片後，始
    知失竊並進而查知該公司於八十八年二月十四日起至三月九日止之二十三日期間
    ，平均每日失竊九千五百六十五片，每日損失二十一萬元，又自八十八年三月十
    一日起至三月十六日止，平均每日失竊五千一百五十八片，每日損失十四萬四千
    四百二十四元等節，已據甲○○於警訊時陳述在卷，按信群公司既於八十八年三
    月九日盤點時發現有數量龐大之光碟片失竊，損失至鉅（依告訴代理人甲○○所
    指訴之失竊數量為二十一萬九千九百九十五片，損失金額為四百八十三萬元），
    為何未於當時報警查辦，而係遲至其所稱第二次失竊後，始於同年三月十八日報
    警至被告庚○○所經營之華勛公司查獲其公司所生產之光碟片？又依甲○○、乙○○所指訴，該批失竊之光碟片係在測試區失竊，然存放失竊光碟片之倉庫並非
    常人可隨意自由進出，且公司存放光碟片之倉庫亦無遭破壞，則以信群公司果如
    其所指訴分次失竊鉅額之光碟片，如何在不破壞信群公司之保全措施而不為信群
    公司員工發覺之情形下，將該數量龐大之光碟片「分次」運出信群公司？顯有疑
    義，又信群公司所生產之光碟片，其不良品之判定方式有二，一般係以人工依經
    驗由光碟片之外觀如表面上膠不良、塗佈不均勻，或有白點方式判定，另一方式
    即係由機器掃瞄發現不良品時即由機械手臂夾出淘汱，公司並無設專人做不良品
    之判定，且不良品均係由生產線上人員將不良品倒入原料袋內，亦據信群公司甲○○於警訊時陳述詳實，則以上開信群公司所指訴遭鉅額失竊損失，然竟未發覺
    之悖於常情情形，及信群公司關於品管判定並無一定之標準，及谷洋公司與信群
    公司間訂有資源回收契約等事證，信群公司可能因內部產銷報表製作及稽核不實
    而誤以為失竊，或因生產線上員工將可堪用之光碟片誤為廢品而倒入資源回收袋
    ，由谷洋公司運走，然究不能因依信群公司內部報表本件查獲之光碟片為信群公
    司尚未發售之光碟片，即據認被告丙○○所販售之光碟片即當然係由不詳之人所
    收受之贓物，因之被告丙○○辯稱渠售予被告丁○○之光碟片，係由谷洋公司所
    購得乙節，胥堪採信。
七、被告丙○○所售予被告丁○○之光碟片既係合法由谷洋公司所購得，即非屬贓物
    ，則被告丁○○、庚○○輾轉買受，即均無故買贓物犯行之可言，此外復查無其
    積極證據足資證明被告犯罪，依首開法律規定，應諭知被告無罪之判決。
據上論斷，應依刑事訴訟法第三百零一條第一項，判決如主文。
本案經檢察官魏雯祈到庭執行職務。
中        華        民        國    八十九    年    九    月    十八    日
                              臺灣桃園地方法院刑事第一庭
                                  法  官  黃  斯  偉
右正本證明與原本無異。
如不服本判決，應於判決送達後十日內向本院提出上訴狀( 應附繕本 )，上訴於
臺灣高等法院。
                                  書記官  薛  淑  玲
中        華        民        國   八十九     年    九    月    二十    日


司法院資訊處製作；財團法人民間司法改革基金會備份。
